【裁判字號】    98,上訴,1952
【裁判日期】    981125
【裁判案由】    強盜等
【裁判全文】
臺灣高等法院臺中分院刑事判決        98年度上訴字第1952號
上  訴  人
即  被  告  乙○○
                    （現於臺灣台中監獄執行中）
指定辯護人  義務辯護人黃秀蘭律師
上  訴  人
即  被  告  戊○○
                    號2樓
選任辯護人  許宏達律師（法扶律師）
上列上訴人因強盜等案件，不服臺灣臺中地方法院98年度訴字
第1511號，中華民國98年7月20日第一審判決（起訴案號：臺灣
臺中地方法院檢察署98年度偵字第5514號），提起上訴，本院判
決如下：
    主      文
上訴駁回。
    犯罪事實
一、乙○○曾因擄人勒贖案件，經台灣花蓮地方法院91年度重訴
    字第6號判處有期徒刑7年2月確定，於96年3月27日假釋出獄
    ，嗣經裁定撤銷假釋而於98年9月21日入監執行。戊○○曾
    因竊盜案件，經台灣高等法院92年度上易字第2056 號判處
    有期徒刑11月確定；又因竊盜、強盜案件，分別經台灣高等
    法院93年度上訴字第951號及最高法院93年度台上字第5151
    號判處有期徒刑1年8月、5年，應執行有期徒刑6年6 月確定
    ，其中竊盜所處有期徒刑11月部分，後經減刑為5月又15日
    ，另定應執行之刑為有期徒刑6年11月，於97年3月24日假釋
    出獄（假釋期滿日為99年10月12日），於假釋期間均不知悔
    改。
二、緣己○○（業經原審判處定應執行刑為有期徒刑9年10月，
    併科罰金新台幣10萬元確定）於98年1月初某日向戊○○提
    及要共同強盜財物，因己○○與任職台中市○○區○○路3
    段439之1號觀祐企業有限公司（下稱觀祐公司）不知情之陳
    其永，曾為同監獄友，得知觀祐公司財務狀況及作息情形，
    乃選定觀祐公司作為下手之目標，預由己○○於98年2月7或
    8日獨自南下察看觀祐公司地形後，再邀約乙○○加入，己○○、乙○○乃於98年2月10日下午前往台北縣三重市○○
    路○段572之2號11樓之1戊○○租處，與戊○○共商強盜細節
    及分工事宜，決議租用車輛作為交通工具，並懸掛竊得車牌
    掩人耳目，且可能由己○○提供改造手槍、子彈壓制在場人
    。議定三人即基於意圖為自己不法所有之強盜、竊盜，及於
    強盜時共同持有未經許可持有可發射子彈具有殺傷力改造手
    槍、子彈之犯意聯絡，於同年月14日13時35分許，同往台北
    縣三重市○○路○段之泰元汽車有限公司，由乙○○持其女
    友之郵局金融卡提領租車款項，戊○○出面向不知情之陳清
    誦租得車牌號碼0069-DB號自小客車，並駕駛該租得自小客
    車搭載己○○及乙○○沿國道一號高速公路南下。迨於同日
    17時許自台中大雅交流道下高速公路後，即先四處尋覓適合
    竊取之車牌，俟尋至台中縣大雅鄉○○路○段大明3巷路邊，
    發現丁○○所有車牌號碼R7-8266號（起訴書及原審判決書
    事實欄均誤載為R7-8366號，茲更正之，以下均同）自小客
    車停在該處，認有機可乘，遂由己○○、乙○○負責把風接
    應，戊○○持客觀上足以傷害人之生命、身體，足資作為兇
    器使用之10號T字型扳手（未扣案），下手竊取該R7-8266號
    車牌二面，開至附近不詳巷道，將租得之0069-DB號自小客
    車之車牌卸下，改懸掛該竊得之R7-8266號車牌，己○○另
    指示乙○○前往不詳大賣場購得作案用之鴨舌帽、口罩及手
    套。準備完成，三人即於同日19時5分許，由己○○負責攜
    帶未經許可持有之內裝10顆口徑9㎜制式子彈之仿BERETT 廠
    半自動手槍製造，換裝土造金屬槍管及土造金屬滑套而成之
    可發射子彈具有殺傷力之改造手槍1枝（槍枝管制編號：0
    000000000號），共乘該懸掛竊得R7- 8266號車牌之租用自
    小客車至觀祐公司門前，由開車之戊○○留在車內把風接應
    ，己○○則手持前開內裝10顆口徑9㎜制式子彈之上開改造
    手槍，並與乙○○均戴鴨舌帽、口罩，乙○○另戴手套下車
    ，適觀祐公司負責人黃琳恩之妻庚○○站在該公司門口，己○○見機不可失，即持上開改造手槍抵住庚○○右腰部，喝
    令庚○○「錢拿出來，不要喊」，並指示乙○○進入觀祐公
    司辦公室搜刮財物，且對空擊發1顆子彈，藉以壓制庚○○
    及辦公室內之甲○○，另因不明原因掉落1顆子彈，以此強
    暴、脅迫之方式使庚○○、甲○○不能抗拒，乙○○進入辦
    公室共計搜得該公司負責人黃琳恩之皮夾1只（內無值錢財
    物）及庚○○所有皮包1個（內有現金約5萬元、公司印章2
    顆、私章3顆、存摺7本、NOKIA手機1支含SIM卡、庚○○之
    駕駛執照、行車執照各1枚（原審判決書漏未載明駕駛執照
    及行車執照各1枚，茲補正之），庚○○因擔心發生不測，
    央求己○○「不要開槍，錢我拿給你」，己○○即放開庚○○，並持前開改造手槍隨後進入，庚○○進入辦公室時適乙○○拿取其所有皮包之際，庚○○見狀雖曾與之拉扯，惟仍
    被乙○○搶走，而己○○進入辦公室後即持前開改造手槍直
    接走近甲○○之辦公桌，先打開辦公桌左邊抽屜拿走甲○○
    所有皮包1個，再打開右邊抽屜見抽屜內放有現金，即將甲○○所有皮包放下，取走右邊抽屜內之現金約21萬元，搜尋
    過程中其所持改造手槍因操作不當走火擊發1顆子彈。己○○、乙○○搜刮上揭財物得手，旋由戊○○駕駛前開懸掛竊
    得車牌之租用自小客車逃逸，並於逃逸時將庚○○所有之
    NOKIA手機丟棄在台中市○○路○段427號前之人行道。己○○、乙○○、戊○○離開觀祐公司後，先在附近不詳公園將
    竊得之車牌卸下換回0069-DB號車牌，由陳隆田取得庚○○
    所有皮包自行返回台北，己○○、戊○○則共乘租用之自小
    客車返台北，朋分強盜所得之現金約21萬元，作案所用之鴨
    舌帽、口罩、手套由己○○在返回台北途中棄置在國道三號
    高速公路霧峰交流道附近，另竊得之R7-8266號車牌則由戊○○棄置在台北市○○○路與高速公路交岔口附近河堤。
四、嗣為警循線查獲，並於98年2月25日5時30分許，在台北縣三
    重市○○○街12號旁之停車場內戊○○使用之2A-2028號自
    小客車內扣得鴨舌帽3頂、番刀1支、行動電話手機3支（均
    含SIM卡）；於同日6時許，在台北縣三重市○○路○段572之
    2 號11樓之1扣得己○○持有仿BERETTA廠92FS型半自動手槍
    製造之槍枝，換裝土造金屬槍管及土造金屬滑套而成之改造
    手槍（槍枝管制編號為0000000000號）、仿BERETAA廠半自
    動手槍製造之槍枝，換裝土造金屬槍管及土造金屬滑套而成
    之改造手槍（槍枝管制編號0000000000）、口徑9㎜制式子
    彈11顆、金屬彈殼組合直徑8﹒8㎜金屬彈頭而成之發射動能
    不足，不具殺傷力之土造子彈1顆、行動電話手機4支（均含
    SIM卡）、乳膠手套1袋、塑膠束帶5條、童軍繩3條、口罩2
    只、頭套1個、牛仔褲1件、休閒鞋1雙；於同日6時50分許，
    在台北市○○區○○路57號5樓扣得乙○○持有之郵局金融
    卡1 張、行動電話手機2支；於同日8時30分許，由戊○○帶
    警至台北市中山區○○○路與高速公路交岔口下之河堤起出
    R7-8266號車牌2面（已發還丁○○）；另在觀祐公司上址尋
    獲口徑9㎜制式子彈1顆、彈殼2個。
五、案經台中市警察局第五分局報請台灣台中地方法院檢察署檢
    察官偵查起訴。
    理    由
一、證據能力之認定：
（一）上訴人即被告戊○○（以下均稱被告戊○○）於警詢、偵
      查中自白供述部分：按被告之自白，非出於強暴、脅迫、
      利誘、詐欺、疲勞訊問、違法羈押或其他不正之方法，且
      與事實相符者，得為證據，刑事訴訟法第156條第1項定有
      明文。本案被告戊○○於本院審理時表示：伊在警詢、偵
      查中都有講到伊是事後知情，但員警及檢察官均未記載在
      筆錄上云云，被告戊○○之辯護人亦於準備程序中表示：
      「戊○○在警詢中承認犯行，是因為員警拿己○○之筆錄
      給戊○○看，戊○○有壓力才承認」云云。惟查：本件被
      告戊○○及其辯護人於原審準備程序及審理時，均未就其
      警詢、偵查中自白供述之證據能力予以爭執（見原審卷第
      80、126頁），且本案被告戊○○於警詢、偵查中均表示
      共犯陳鴻章於98年1月份即已提議強盜，後來才選定觀祐
      公司（見戊○○98年2月25日警詢筆錄第4頁、偵訊筆錄第
      13 頁），被告戊○○亦未否認上開筆錄記載之真實性，
      且於原審羈押庭訊中復表示：「是己○○提議的」、「事
      前己○○與乙○○已先談好，後來己○○才找我加入」、
      「事前己○○有說要帶東西去」（見原審98年度聲羈字第
      223號卷第5頁），倘被告戊○○於警詢、偵查中均表示「
      事後才知情」云云，何以會同時表示共犯己○○於案發前
      之98年1月份即提議強盜，後來才選定觀祐公司？是被告
      戊○○所述關於其於警詢、偵查中曾為「事後始知情」之
      供述，並未坦承犯行云云，乃事後卸責之詞，不足採信。
      次查共犯己○○之筆錄內容就案情描述詳細程度不如被告
      戊○○，亦並未提及「98年1月初即提議強盜財物」等語
      ，顯見本案被告戊○○上開警詢中之自白並未受共犯己○○之警詢筆錄之影響，被告戊○○是否看到己○○之筆錄
      ，對被告戊○○自白之任意性既無何影響，且無任何事證
      足資證明被告戊○○於警詢、偵查中上開自白供述係受強
      暴、脅迫、詐欺、利誘等不正方法取得，復與事實相符（
      如後述），揆諸上開說明意旨，被告戊○○於警詢、偵查
      中之自白仍有證據能力。
（二）證人即被害人丁○○、庚○○、甲○○於偵查中具結證述
      及共犯己○○、被告戊○○、乙○○以證人之身分於偵查
      中具結證述部分：按被告以外之人於偵查中向檢察官所為
      之陳述，除顯有不可信之情況者外，得為證據，刑事訴訟
      法第159條之1第2項定有明文。依其文義解釋及立法理由
      之說明，並無限縮於檢察官在偵查中訊問證人之程序，應
      已給予被告或其辯護人對該證人行使反對詰問權者，始有
      證據能力之可言。為保障被告之反對詰問權，並與現行法
      對傳聞例外所建構之證據容許範圍求其平衡，證人在偵查
      中雖未經被告之詰問，倘被告於審判中已對該證人當庭及
      先前之陳述進行詰問，即已賦予被告對該證人詰問之機會
      ，則該證人於偵查中之陳述即屬完足調查之證據，而得作
      為判斷之依據（參照最高法院97年度台上字第405號判決
      意旨）。次按共同被告對於其他共同被告之案件而言，為
      被告以外之第三人，本質上即屬證人，是依上揭說明可知
      ，在偵查中訊問證人或以證人之身分訊問共同被告，被告
      雖未對之行使反對詰問權，依刑事訴訟法159條之1第2項
      之規定，原則上屬於法律規定為有證據能力之傳聞證據，
      於例外顯有不可信之情況，始否定其得為證據，亦即得為
      證據之被告以外之人於偵查中向檢察官所為之陳述，因其
      陳述未經被告詰問，應認屬於未經合法調查之證據，並非
      無證據能力。本件證人即被害人丁○○、庚○○、甲○○
      於偵查中之具結證述，及共犯己○○、被告戊○○、乙○○以證人之身分於偵查中具結證述，查無檢察官就上開偵
      查訊問之實施，有何違反相關規定之瑕疵，亦無證據證明
      各該證人於偵查中所證有何遭受強暴、脅迫、詐欺、利誘
      等外力干擾之情形，或影響其等心理狀況致妨礙自由陳述
      等顯不可信之情況，依上揭說明，應具有證據能力。況證
      人即被害人庚○○、甲○○及共犯己○○、乙○○在原審
      審理時、共犯己○○、戊○○在本院審理時，均經傳喚到
      庭具結進行交互詰問，給予相關被告及辯護人反對詰問之
      機會，且各該證人於偵查中之具結證述，亦皆提示予被告
      及辯護人表示意見，調查證據之程序已完足，自得為判斷
      之依據。
（三）證人陳清誦於警詢中之陳述部分：按被告以外之人於審判
      外之陳述，雖不符刑事訴訟法第159條之1至第159條之4之
      規定，而經當事人於審判程序同意作為證據，法院審酌該
      言詞陳述或書面陳述作成時之情況，認為適當者，亦得為
      證據；當事人、代理人或辯護人於法院調查證據時，知有
      刑事訴訟法第159條第1項不得為證據之情形，而未於言詞
      辯論終結前聲明異議者，視為有前項之同意，刑事訴訟法
      第159條之5定有明文。本件證人陳清誦於警詢中之陳述，
      相關被告及辯護人在本院審理中均表示沒有意見，且未於
      言詞辯論終前就其證據能力方面聲明異議，本院審酌證人
      陳清誦於警詢中僅係單純陳述被告戊○○於98年2月14日1
      3時35分許，前往其經營之泰元汽車有限公司租用0069-DB
      號自小客車之事實，該警詢筆錄之製作，復未發現有何違
      法取供情事或其他瑕疵，亦認適當得作為證據使用。
（四）內政部警政署刑事警察局鑑定報告部分：按現行刑事訴訟
      法關於「鑑定」之規定，除選任自然人充當鑑定人外，另
      設有囑託機關鑑定制度。依同法第一百九十八條、第二百
      零八條之規定，不論鑑定人或鑑定機關、團體，固均應由
      法院、審判長、受命法官或檢察官視具體個案之需要而為
      選任、囑託，並依第二百零六條之規定，提出言詞或書面
      報告，始符合同法第一百五十九條第一項所定得作為證據
      之「法律有規定」之情形。否則所為之鑑定，仍屬傳聞證
      據。然於司法警察機關調查中之案件，為因應實務上，或
      因量大、或有急迫之現實需求，併例行性當然有鑑定之必
      要者，例如毒品之種類與成分、尿液之毒品反應，或者槍
      彈有無殺傷力等鑑定，基於檢察一體原則，得由該管檢察
      長對於轄區內之案件，以事前概括選任鑑定人或囑託鑑定
      機關、團體之方式，俾便轄區內之司法警察官、司法警察
      對於調查中之此類案件，得即時送請先前已選任之鑑定人
      或囑託之鑑定機關、團體實施鑑定，以求時效（法務部九
      十二年九月一日法檢字第○九二○○三五○八三號函參照
      ，刊載於法務部公報第三一二期）。此種由檢察機關概括
      選任鑑定人或概括囑託鑑定機關、團體，再轉知司法警察
      官、司法警察於調查犯罪時參考辦理之作為，法無明文禁
      止，係為因應現行刑事訴訟法增訂傳聞法則及其例外規定
      之實務運作而為，此種由司法警察官、司法警察依檢察官
      所概括選任之鑑定人或囑託鑑定機關、團體所為之鑑定結
      果，與檢察官選任或囑託為鑑定者，性質上並無差異，同
      具有證據能力。
（五）再按傳聞法則乃對於被告以外之人於審判外之言詞或書面
      陳述而為之規範，被告乙○○提領款項翻拍照片、案發現
      場觀祐公司監視錄影翻拍照片，乃以科學、機械之方式，
      對於當時狀況所為忠實且正確之記錄，性質上並非供述證
      據，無刑事訴訟法第159條第1項規定傳聞法則之適用，且
      以上證物與本案具有關聯性，與本案待證事實具有自然之
      關聯性，且無證據證明係公務員違法取得之物，依法自得
      作為證據。
二、訊據上訴人即被告乙○○（以下均稱被告乙○○）雖坦承上
    揭強盜之事實，惟否認竊盜及未經許可持有可發射子彈具有
    殺傷力之改造手槍、子彈犯行；被告戊○○則僅坦承竊盜之
    事實，而否認強盜及未經許可持有可發射子彈具有殺傷力之
    改造手槍、子彈犯行。被告乙○○辯稱伊不知戊○○要竊取
    車牌，戊○○竊得車牌後伊才知道要換車牌，伊亦不知強盜
    時己○○有帶槍過去，是己○○提議強盜，事先伊等有商量
    ，己○○告訴伊等當天直接進去拿錢就走，講好不帶任何槍
    彈、刀械，己○○說觀祐公司老闆很軟弱，也知道老闆的錢
    放那裡，伊進去觀祐公司後看到己○○拿槍指著老闆娘，才
    知道己○○帶槍云云；被告戊○○辯稱伊只負責開車，不知
    道要強盜，當時伊未進入觀祐公司，也不知己○○帶槍，己○○只向伊說要到台中向人拿錢，怕對方找來，才偷車牌調
    換，後來己○○拿8萬元給伊，才向伊說這是強盜所得云云
    ，經查：
（一）員警於98年2月25日6時許，在台北縣三重市○○路○段572
      之2號11樓之1查扣被告己○○所持有之改造手槍2支、子
      彈11顆；另在觀祐公司尋獲之子彈1顆、彈殼2個，經送內
      政部警政署刑事警察局鑑定結果，被告己○○所持有之改
      造手槍2支、子彈11顆，其中供強盜用之改造手槍1支（槍
      枝管制編號0000000000）係仿BERETTA廠半自動手槍製造
      之槍枝，換裝土造金屬槍管及土造金屬滑套而成，擊發功
      能正常，可供擊發適用子彈使用，認具殺傷力，該彈匣內
      之子彈8顆，其中7顆均為口徑9㎜制式子彈，採樣3顆試射
      ，可擊發，認具殺傷力，另1顆為非制式改造子彈，不具
      殺傷力；而在觀祐公司尋獲之子彈1顆，亦為口徑9㎜制式
      子彈，彈殼2個則係已擊發之口徑9㎜制式彈殼，經比對結
      果，彈底特徵紋痕相吻合，係由同一槍枝所擊發等情，有
      台中市警察局扣押物品目錄表及內政部警政署刑事警察局
      98年2月19日刑鑑字第0980020752號、98年4月8日刑鑑字
      第09800284 34號鑑驗書在卷可稽（見原審卷第30至32頁
      、49至52頁）。
（二）被告戊○○於警詢時已坦承伊有共同參與持槍強盜財物案
      ，係己○○、乙○○持槍進入強盜財物，伊駕車在外接應
      、把風，己○○、乙○○犯案時均戴黑色鴨舌帽及口罩。
      己○○於98年1月初向伊提議強盜財物，並於98年2月間找
      乙○○至台北縣三重市○○路○段572之2號11樓之1伊租處
      共謀犯案，選定觀祐公司為強盜目標，決定由伊負責租車
      及開車，己○○、乙○○動手強盜財物。伊及己○○、乙○○於98年2月14日13時35分許，至台北縣三重市○○路○
      段86號泰元汽車出租有限公司，由伊出面、乙○○提領現
      金作為租車費，承租0069-DB號自小客車作為案之交通工
      具，同日14時許伊與己○○、乙○○共乘租用自小客車南
      下犯案，同日17時許至台中縣大雅鄉○○路○段大明三巷
      大明國小圍牆旁，由伊動手拆取停在該處之自小客車車牌
      ，得手後至隔壁巷弄內，將竊得之R7-8266號車牌懸掛在
      0069-DB號自小客車上。查扣槍枝係己○○所有提供犯案
      用。強盜財物得逞後，伊駕車載己○○、乙○○逃逸，先
      至一處公園卸下竊得之R7-8266號車牌，將原車牌0069-DB
      號懸掛回去，乙○○即持被害人所有皮包自行搭車離開，
      伊與己○○駕車返回台北縣三重市○○路○段572之2號11
      樓之1等情（見警卷戊○○98年2月25日調查筆錄）；又於
      偵查中供承己○○於98年1月份就提議（強盜財物），98
      年2月初告訴伊另一參與者是乙○○，三人在伊住處商議
      ，當時即已商量要先租車，再竊取車牌掩護，一切就緒三
      人就先於98年2月14日13時許，至台北縣三重市由伊出面
      租得自小客車，開車共乘南下，在國道一號大雅交流道下
      來，在一偏僻地點見一輛車停在巷內，由伊持T字型10號
      扳手竊取車牌，得手後將車牌換掉前往觀公司，由己○○
      、乙○○下車，己○○持一支黑色手槍，與乙○○進去強
      盜財物，伊負責開車接應逃逸，事後再將車牌換回開車回
      台北。強盜所得皮包由乙○○拿走，伊不知裡面多少錢，
      在公司抽屜搶得之現金大約17萬元，由伊及己○○平分。
      己○○在商議時有提到會帶手槍前去觀祐公司強盜財物，
      伊到現場看到才確定己○○真的有帶槍等語（見98 年度
      偵字第5514號卷第13至15頁）。被告戊○○所供租用0069
      -DB號自小客車與被告己○○、乙○○南下台中，並竊取
      R7-8266號車牌改懸掛租用之自用小客車上，前往觀祐公
      司強盜之過程，與共犯己○○於原審、本院結證情節相符
      ，並經證人即泰元汽車有限公司負責人陳清誦於警詢時、
      證人即失竊R7-8266號車牌丁○○於偵查中（見偵查卷第
      36頁）、證人即觀祐公司負責人之妻庚○○於偵查中（見
      偵查卷第37、38頁）、原審審理中（見原審卷第119 至
      120頁背面）、會計甲○○於偵查（見偵查卷第38頁）及
      原審審理時證述（見原審卷第121至122頁）無訛，復有被
      告己○○強盜時所穿著之牛仔褲1件，休閒鞋1雙、被告乙○○領款支付租車費之郵局金融卡1張扣案，及汽車租賃
      合約書、客戶資料表、贓物認領保管單、失車-唯讀案件
      基本資料、被告乙○○提領款項翻拍照片、案發現場觀祐
      公司監視錄影翻拍照片、被告戊○○帶警起出R7-8266 號
      車牌照片在卷可稽。證人甲○○、庚○○於偵查中雖均指
      稱作案2人均有帶槍，並曾擊發云云；證人庚○○在本院
      審理時亦先證稱作案2人均有帶槍云云，惟在原審當庭播
      放案發現場觀祐公司監視錄影光碟後，證人庚○○已改稱
      「沒有（問：你確實有看到第一個進辦公室的人有拿槍枝
      ？）（見原審卷第120頁）」；證人甲○○亦證稱「穿白
      色衣服的人進辦公室時，壹隻手拿著黑色袋子另一隻手有
      無拿槍比著你？）沒有」（見原審卷第121頁），佐以扣
      案之案發現場觀祐公司監視錄影光碟及翻拍照片（見警卷
      ），均未顯示先進觀祐公司之被告乙○○曾持有槍枝，且
      遺留在觀祐公司之彈殼2個，係由同一槍枝所擊發等情，
      已如前述，可知證人庚○○、甲○○所供作案二人均有帶
      槍云云，顯係驟遭強盜極度驚嚇而記憶失真所致，此部分
      供述，尚難作為不利被告等之認定。
（三）證人即共犯己○○於偵查中具結證稱伊於98年2月7、8日
      ，自己一人至觀祐公司察看地形後，便找乙○○、戊○○
      合意到該處強盜財物，當時即已商量好要竊取車牌掩護，
      並由伊提供槍枝，一切就緒伊等三人先於98年2月14日中
      午，至台北縣三重市租得自小客車，由戊○○登記為承租
      人，三人共乘南下由台中市○○道下來，便去竊取車牌，
      在一偏僻巷內隨機由乙○○持螺絲子及扳手下手行竊車牌
      ，伊把風，戊○○開車接應，竊得車牌二面後，就將車牌
      換掉前往觀祐公司，觀察公司內沒什麼人，伊及乙○○即
      下車，由伊持黑色貝瑞塔改造手槍抵住老闆娘，乙○○將
      財物裝袋，強盜得手由戊○○開車接應逃走，換回車牌開
      回台北還車，由戊○○自行處理竊得之車牌。強盜所得皮
      包由乙○○拿走，伊不知裡面有多少錢，在公司抽屜搶得
      之現金大約17萬元，由伊及戊○○平分。攜帶手槍前往觀
      祐公司強盜財物，乙○○、戊○○均知道，都是講好的。
      伊在觀祐公司對空鳴槍1發，走火1發，掉落1顆子彈等語
      （見偵查卷第10頁）；又於原審審理時經交互詰問具結證
      稱「（問：98年2月14日你與何人到何處作何事？）我跟
      乙○○、戊○○到觀祐公司強盜財物」、「（問：為何要
      找乙○○、戊○○一起去？）開始是我提議要去觀祐強盜
      ，我就找他們二人，他們二人也同意」、「（問：當天何
      人跟你一起進入觀祐公司？）乙○○」、「（問：當天強
      盜多少財物？）我從抽屜拿了約19-20萬左右，老闆娘皮
      包部分是乙○○拿走，他說裡面只有2萬多元」、「（問
      ：錢如何分配？）抽屜裡面的錢我跟戊○○一人一半，皮
      包裡面的錢乙○○拿走」、「（問：是否一開始就講好一
      起偷車牌掛在租來的車上一起犯案？）是」、「（問：何
      時提議要去強盜？另二人有何意見？）是在事發前一星期
      在戊○○三重市租屋處，當時我們三人都在場，一開始有
      討論細節並提供意見，後來就依照我的規劃，當時我告訴
      他們二人會拿壹支槍到台中」、「（問：當天討論時，有
      無說那一天要去強盜？）就是決定98、2、14星期六」、
      「（問：2月14日是誰找戊○○過來跟你們碰面？）當時
      我就跟戊○○租房子住在一起」、「（問：當天有跟戊○○說今日要去觀祐公司？）有」、「（問：你有無跟戊○○說你要到台中找女朋友？）沒有」、「（問：出發時你
      有無告訴戊○○你有攜帶槍？）我之前就有講過要帶槍下
      去，所以當天沒有特別講」、「（問：到達觀祐公司時，
      為何戊○○沒有下車？）是我叫他不用下車，要他在車上
      等我，我的用意是要戊○○等我們搶完後載我們走」等語
      （見原審卷第122 頁至123頁）。雖證人己○○於本院審
      理時改稱：「（戊○○知不知悉你們要強盜事宜？）不清
      楚」、「我沒有辦法確認（本件強盜案，戊○○是否知情
      ？）」、「沒有（偷車牌那天之前你有無向乙○○提到過
      ？）」云云，惟依共犯己○○於偵查、原審均供稱本案係
      乙○○下手偷車等語，於本院審理時則結證稱伊無法記憶
      何人下手偷車，且就本案關鍵之點均答稱「不清楚」，「
      無法確認」，顯然共犯己○○就案發前後之過程，於偵查
      、原審證述時之記憶較其於本院作證時為清晰具體，觀其
      前後證詞之內容，顯有較為可信之特別情狀，自應以證人
      己○○於偵查、原審審理時之供述內容為認定事實之依據
      。又共犯己○○於本院具結作證稱因被告戊○○帶員警來
      抓伊，伊很難不恨戊○○等語（見本院卷第140頁背面）
      ，惟查：本案共犯戊○○於查獲後於警訊、偵查中及本院
      羈押庭訊時均自白全部犯行，該自白之內容就三人謀議強
      盜之細節與共犯己○○於偵查中及原審審理時所證述之情
      節互核相符，且被告乙○○與共犯己○○並無任何怨隙，
      再衡諸結夥3人強盜及竊盜之法定本刑較普通強盜及竊盜
      為重，對共犯己○○本身甚為不利，衡情共犯己○○並無
      故意捏指被告戊○○、乙○○知悉全部犯罪細節而自陷於
      較重罪責之必要，況共犯己○○、被告乙○○均帶口罩、
      帽子進入觀祐公司，被告乙○○尚帶手套進入觀祐公司，
      共犯己○○上車時亦拿帽子給被告戊○○，被告戊○○事
      後亦分得財物，業據被告戊○○自承在卷，被告戊○○辯
      稱伊在車內睡覺，不知道被告乙○○及共犯己○○進入觀
      祐公司強盜云云，核與常情不符，自難採信。而被告己○○原即持有前開可發射子彈具有殺傷力之改造手槍及子彈
      ，其與被告乙○○、戊○○於共謀強盜過程中，提議持往
      壓制在場人，亦符合經驗法則。雖被告戊○○於本院審理
      時結證稱伊下車竊取車牌時被告乙○○在睡覺云云，惟查
      本案被告乙○○於本案竊盜案案發時係坐在後座，業據證
      人戊○○於本院審理時結證明確（見本院卷第144頁背面
      ），被告戊○○竊盜案案發前係坐在駕駛座開車，復係下
      手竊取車牌之人，對於被告乙○○在竊盜案發前後之精神
      狀況，自然不如共犯己○○清楚，參以共犯己○○以證人
      之身分於本院結證稱：伊行竊車牌之前有對被告2人講伊
      把風，看誰下去拆等語（見本院卷第142頁），顯見證人
      戊○○於本院審理時結證稱伊行竊前後，被告乙○○均在
      睡覺云云，不足採信，另參諸被告戊○○於警詢、偵查中
      已坦承全部犯罪事實，被告乙○○於警詢、偵查中雖均否
      認，但在本院審理時亦承認強盜犯行，且於原審送審訊問
      時供陳竊取車牌部分伊等三人均知悉，係戊○○下手，當
      時伊在車內，己○○在車外把風，偷車牌就是要強盜使用
      等語（見原審卷第22頁），益徵被告乙○○、戊○○及被
      告己○○確曾事前共謀強盜觀祐公司財物，商討強盜細節
      及分工事宜，決議租用車輛作為交通工具，並懸掛竊得車
      牌掩人耳目，且由被告己○○提供改造手槍、子彈壓制在
      場人，被告乙○○在原審審理時就強盜部分之自白供述；
      被告戊○○於警詢、偵查中就全部犯罪事實之自白供述，
      均與事實相符。被告乙○○否認竊盜及未經許可持有可發
      射子彈具有殺傷力之改造手槍、子彈犯行；被告戊○○否
      認未經許可持有可發射子彈具有殺傷力之改造手槍、子彈
      犯行，所辯均不足採信。本件事證明確，被告己○○、乙○○、戊○○上揭竊盜、強盜及未經許可持有可發射子彈
      具有殺傷力之改造手槍、子彈犯行，均堪認定。
（四）共犯己○○於強盜之初，即持前開可發射子彈具有殺傷力
      之改造手槍抵住被害人庚○○右腰部，喝令被害人庚○○
      「錢拿出來，不要喊」，並指示被告乙○○進入觀祐公司
      辦公室搜刮財物，且對空擊發1顆子彈，藉以壓制被害人
      庚○○及辦公室內之被害人甲○○，隨後復持槍進入辦公
      室，與被告乙○○共同搜刮財物，依當時之客觀情狀，被
      告己○○所施以之強暴、脅迫手段，顯已至使被害人庚○○、甲○○達不能抗拒之程度。至於強盜所得，被害人潘
      美雲、甲○○所供雖與被告己○○、乙○○、戊○○所供
      不符，惟因被害人潘美雲、甲○○前後所供較為一致，迄
      未要求被告等賠償或返還，尚無浮報之必要。而被告己○○於警詢中係供稱伊當時行搶清點約17萬元左右，乙○○
      告知其行搶所得約2萬5000元，伊後來又拿1萬元給乙○○
      ；另於偵查中供稱乙○○在搭計程車前說他拿的包包內有
      5萬元；被告戊○○於警詢中則稱強盜所得現金約20多萬
      元；而被告乙○○在本院另稱伊分得約4萬元；被告己○○稱伊從抽屜拿約19-20萬元左右，老闆娘皮包部分乙○○拿走，他說裡面只有2萬多元云云，彼此不一，此部分
      自以被害人潘美雲、甲○○所述（見原審卷第119、121頁
      ）為正確。
（五）按所謂持有，非必親自持有，如以共同犯罪之意思，事先
      具有犯意合致，而由其中一人實施，即有共同犯罪之存在
      。本件被告等事前共謀強盜觀祐公司財物，決議租用車輛
      作為交通工具，並懸掛竊得車牌掩人耳目，且由被告己○○提供改造手槍、子彈壓制在場人，則雖僅由被告戊○○
      持10號T字型扳手下手竊取車牌，且由己○○於強盜過程
      中，持前開可發射子彈具有殺傷力之改造手槍及子彈，惟
      被告戊○○、乙○○於竊盜、強盜時既均在場共同實行，
      自應共負竊盜及持有可發射子彈具有殺傷力之改造手槍、
      子彈罪責。
三、核被告乙○○、戊○○所為，均係犯槍砲彈藥刀械管制條例
    第8條第4項之未經許可持有可發射子彈具有殺傷力之改造手
    槍罪、同條例第12條第4項之未經許可持有子彈罪，及刑法
    第321條第1項第3款、第4款之結夥三人以上攜帶兇器之加重
    竊盜罪、同法第330條第1項之結夥三人以上攜帶兇器之加重
    強盜罪。被告乙○○、戊○○就上揭加重竊盜、加重強盜及
    加重強盜過程中所犯未經許可持有可發射子彈具有殺傷力之
    改造手槍罪、未經許可持有子彈罪間，與共犯己○○間有犯
    意聯絡及行為分擔，俱為共同正犯。又被告乙○○、戊○○
    係為犯特定之加重強盜罪，而共同持有前開改造手槍及口徑
    9㎜制式子彈10顆，且於持有槍、彈後即緊密實行該特定犯
    罪，並於實行該特定犯罪後旋喪失持有狀態，雖其等持有前
    開槍、彈之時地與犯特定罪之時地，在自然意義上非完全一
    致，但二者已緊密結合，犯罪目的單一，依一般社會通念，
    認應評價為一罪始符合刑罰公平原則，如予數罪併罰，反有
    過度處罰之疑慮，與人民法律感情亦未契合，故於牽連犯廢
    除後，適度擴張一行為之概念，認此情形為一行為觸犯數罪
    名之想像競合犯，方屬適當（參照最高法院97年度台上字第
    1880號判決意旨），是此部分自應依刑法第55條規定，從一
    重之加重強盜罪處斷。另被告戊○○、乙○○係以一強暴、
    脅迫行為，至使被害人庚○○、甲○○不能抗拒，強盜被害
    人庚○○、甲○○所有或管領中之財物，侵害不同法益，觸
    犯數加重強盜罪名，此部分亦為想像競合犯，應依刑法第55
    條規定，從一重之加重強盜罪處斷。被告乙○○、戊○○所
    犯加重竊盜、加重強盜二罪間，犯意各別，罪質互異，應予
    分論併科。原審依據上開事證，認本案罪證明確，予以論罪
    科刑，並審酌被告乙○○、戊○○等均有重大不良刑案前科
    紀錄，均在假釋期間內犯本案（見卷附台灣高等法院被告前
    案紀錄表），仍不知悔改，復竊取車牌掩人耳目，攜帶前開
    具有殺傷力之改造手槍及口徑9㎜制式子彈，至觀祐公司強
    盜財物，嚴重危害社會治安，侵害被害人財產權益，犯罪情
    節非輕，動機不良，搶得現金不少，並已朋分花用，迄未返
    還或賠償被害人，強盜過程中未使被害人另受傷害及被告乙○○、戊○○之犯後態度等一切情狀，就被告乙○○各量處
    有期徒刑7月、8年，定其應執行之刑8年3月，就被告戊○○
    各量處有期徒刑7月、7年9月，定應執行刑為有期徒刑8年，
    並均就扣案之前開改造手槍1支及驗餘之口徑9㎜制式子彈5
    顆併諭知沒收，認事用法均無違誤，量刑亦均妥適，被告乙○○上訴指摘原審就加重竊盜及非法持有改造手槍、子彈部
    分予以論罪科刑不當；被告戊○○指摘原審就加重強盜及非
    法持有改造手槍、子彈部分予以論罪科刑不當，均無理由，
    均應予以駁回。
四、據上論斷，應依刑事訴訟法第368條，判決如主文。
本案經檢察官丙○○到庭執行職務。
中    華    民    國    98    年    11   月    25     日
            刑事第六庭    審判長法  官  李  文  雄
                                法  官  林  靜  芬
                                法  官  陳  如  玲
以上正本證明與原本無異。
如不服本判決應於收受送達後10日內向本院提出上訴書狀，其未
敘述上訴之理由者，並得於提起上訴後10日內向本院補提理由書
（均須按他造當事人之人數附繕本）「切勿逕送上級法院」。
竊盜部分不得上訴。
                                書記官  陳  如  慧
中    華    民    國    98    年    11    月    25    日


司法院資訊處製作；財團法人民間司法改革基金會備份。
